【裁判字號】    89,易,2694
【裁判日期】    900521
【裁判案由】    詐欺
【裁判全文】
臺灣臺南地方法院刑事判決
    公  訴  人  臺灣台南地方法院檢察署檢察官
    被      告  甲○○
    選任辯護人  黃揚名
右列被告因詐欺案件，經檢察官提起公訴（八十九年度偵字第七七四九號），本院判
決如左：
    主  文
甲○○圖為自己不法之所有，以詐術使人將本人之物交付，處有期徒刑捌月。緩刑肆
年。
    事  實
一、乙○○○之夫張坤山於民國（下同）八十三年間去世，經財政部台灣省南區國稅
    局核定須繳交遺產稅新台幣（下同）四千餘萬元，乙○○○因無力繳納，遂提起
    訴願，惟經駁回，準備提起再訴願。事為友人王金珠知悉，遂向乙○○○表示，
    其所認識之甲○○很有辦法，可代為處理等語。嗣乙○○○經由王金珠之介紹認
    識甲○○後，甲○○竟意圖為自己不法之所有，向乙○○○詐稱：其有管道可降
    低遺產稅等語，並約王金珠與乙○○○於八十九年一月十五日同赴台南市○○路
    之「富山」日本料理店見面，席間甲○○向乙○○○偽稱須先支付一百萬元作為
    打通關節之活動費，減少之稅款再依成數後謝，乙○○○信以為真，遂先交付二
    十二萬元予甲○○（甲○○表示其中二十萬元用作向台北國稅局打通關節之活動
    費，二萬元則係交通費），甲○○復於八十九年一二十六日向乙○○○索得三十
    萬元之活動費。後乙○○○惟恐口說無憑，雙方遂訂立承諾書，內容略謂：「委
    託人（乙○○○）同意節稅金額若減少原核稅款一千萬元，酬勞金為該減少款之
    一成五，一千萬元以上均以三成計算酬金。受託人（甲○○）於八十九年一月十
    五日先行收受乙○○○所支付之五十萬元，另委託人約定於八十九年三月五日再
    支付五十萬元作為節稅費用之預付款，但如無法達成節稅之目的，受託人同意，
    不具任何理由無條件退還所收受之所有款項」等語。其後乙○○○因友人責其該
    案已進入再訴願程序，根本不可能打通關節，並告以本件應係一騙局，乙○○○
    遂拒絕再交付五十萬元予甲○○，並向甲○○索討之前所支付之五十萬元。詎甲
    ○○又謊稱該筆款項已送出去打通關節了，嗣因乙○○○接獲行政院再訴願決定
    書駁回再訴願時，甲○○又以乙○○○未依約再交付五十萬元，先前交付之五十
    萬元應予沒收為由，拒絕退還乙○○○先前交付之五十萬元，乙○○○始知受騙
    。
二、案經乙○○○訴請臺灣台南地方法院檢察署檢察官偵查起訴。
    理  由
一、右揭被告甲○○如何詐欺告訴人乙○○○之事實業據告訴人於偵查及本院審理時
    指訴明確，並有承諾書一張及存證信函二張可參。訊據被告對於其向告訴人收取
    五十萬元，以代為處理遺產稅再訴願事宜之事實固不諱言，惟矢口否認有何犯行
    ，辯稱：其所收取之五十萬元係其為乙○○○節稅之佣金，且其中二萬元係車馬
    費，至節稅之方式則由稅捐機關與告訴人就稅捐問題做協調，幫忙告訴人提起再
    訴願，且告訴人未告知已收到再訴願決定書，故其未依限還款應僅係雙方之民事
    糾紛而已等語。惟查：（一）若被告真僅向告訴人表示為其安排與稅捐機關協調
    減稅及提起再訴願之事宜，而非打通關節，何以除按減少之稅款再依成數後謝外
    ，尚須高達一百萬元之酬金？而乙○○○亦同意支付如此高之酬金？顯與常情不
    合，顯然係打通關節之活動費。（二）上開一百萬元既係被告打通關節之用，但
    其未能提出其曾打通關節之過程及證據，顯然其並未進行打通關節之事，故其自
    始即有以此為詐財之方法。（三）告訴人寄發被告之存證信函中，雖明確未提到
    告訴人是否已收到再訴訟願決定書，但已記載「台端收取上開金錢後，對於承諾
    之事項，均未能履行，實有違契約約定及誠信原則，茲特此函告，敬請台端於文
    到後十日內將上開五十萬元返還本人」等語，衡情被告即應主動查明其何處違約
    及是否應還款？且被告既為告訴人代辦再訴願之事宜，本應主動查明再訴願決定
    書何時送達告訴人？何須等待告訴人之通知？況上開承諾書中亦未載明告訴人有
    通知之義務。是被告以告訴人未告知已收到再訴願決定書為由而未依限還款，應
    無理由。綜上所述，被告以打通關節為由而向告訴人收取酬金後，又未進行打通
    關節之事宜，嗣又未依約定之期限還款，其確有詐欺之意至明，而非僅係單純債
    務是否履行之民事問題而已。雖被告已於偵查中賠償告訴人之損害，但仍不得解
    免其詐欺之罪責。
二、核被告意圖為自己不法之所有，以詐術使人將本人之物交付，所為係犯刑法第三
    百三十九條第一項之詐欺取財罪。爰審酌被告犯罪之動機、目的、手段及所造成
    危害及已於偵查期間賠償告訴人之損害，告訴人亦表示不欲追究被告之刑責，有
    本院九十年五月七日審判筆錄一份可憑等一切情狀，量處如主文所示之刑，以資
    懲儆。又被告曾因侵占罪而被法院判處受有期徒刑五月，並於六十四年八月三十
    日執行完畢，其於執行完畢後，五年以內未曾再受有徒刑以上刑之宣告，有其前
    科紀錄可憑，其經此教訓後，應知所警惕，應無再犯之虞，本院因認所宣告之刑
    以暫不執行為適當，併諭知緩刑四年，以勵自新。
據上論斷，應依刑事訴訟法第二百九十九條第一項前段，刑法第三百三十九條第一項
、第七十四條第二款，罰金罰鍰提高標準條例第一條前段，判決如主文。
中      華      民      國    九十    年      五      月      廿一      日
                                  臺灣臺南地方法院刑事第三庭
                                      法  官  彭  振  湘
右正本證明與原本無異。
如不服本判決，應於判決送達後十日內，向本院提出上訴狀（須附繕本）。
                                      書記官  汪  姿  秀
中      華      民      國    九十    年      五      月      廿一      日
附錄本案論罪科刑法條全文：
刑法第三百三十九條第一項：
意圖為自己或第三人不法之所有，以詐術使人將本人或第三人之物交付者，處五年以
下有期徒刑、拘役或科或併科一千元以下罰金。


司法院資訊處製作；財團法人民間司法改革基金會備份。
